【裁判字號】    89,中交簡上,39
【裁判日期】    890628
【裁判案由】    過失傷害
【裁判全文】
臺灣臺中地方法院刑事判決                      八十九年度中交簡上字第三九號
    上  訴  人  台灣台中地方法院檢察署檢察官
    上  訴  人
    即  被  告  乙○○
右上訴人等因被告過失傷害案件，不服本院臺中簡易庭八十八年度中交簡字第五六號
中華民國八十八年十一月二十日第一審簡易判決（聲請案號：臺灣臺中地方法院檢察
署八十八年度偵字第二０六六七號），提起上訴，本院管轄之第二審合議庭判決如左
：
    主  文
原判決撤銷。
乙○○因過失傷害人，處有期徒刑貳月，如易科罰金，以參佰元折算壹日。
    事  實
一、乙○○於民國八十八年七月二十一日十八時二十分許，騎乘車牌號碼NQA─一五
    九號機車，沿臺中市○○路○段由郊區往市區、自南向北方向行駛，途經台中市
    太原二號橋時，應注意車前狀況及隨時採取必要之安全措施，而依當時雖係夜間
    ，然有自然光線、路面無缺陷、無障礙物，視距良好，並無不能注意之情事，詎
    竟疏未注意及此，未注意車前方狀況及隨時採取必要之安全措施，適有牽著腳踏
    車，前置物欄內放有二條小狗，手把懸掛甫於太原路旁購畢之水果，自西向東橫
    越旱溪東路左轉進入太原路，與乙○○騎乘機車同向之丙○○行走於前，乙○○
    竟然煞車不及，以其駕駛之機車自後撞及丙○○之腳踏車後輪，腳踏車後輪扭曲
    變形，丙○○並因而倒地，且受有頭部外傷、撕裂傷及腦震盪等傷害。乙○○於
    肇事後，於有偵查犯罪職權之機關尚不知何人為肇事者前，即留在現場，並主動
    聯絡丙○○之子陳仟翰前來，並隨同前往醫院，於承辦警員甲○○前往醫院探視
    時，並向其坦承肇事經過，自首而接受裁判。
二、案經被害人丙○○訴由台中市警察局第五分局報請臺灣臺中地方法院檢察署檢察
    官聲請簡易判決處刑。
    理  由
一、訊據上訴人即被告乙○○固坦承伊於上開時、地騎車肇事，致被害人丙○○受傷
    ，而有過失等情不諱，惟辯稱：被害人丙○○係自對向購買水果完畢後，手拿水
    果，牽腳踏車又牽二條小狗，直接橫越馬路而來，肇事前被害人腳踏車係橫置於
    慢車道上，顯然違反道路交通安全規則第一百三十四條第一款之規定而與有過失
    ，且案發後伊有表示肇事者身分並主動接受裁判，應符合自首要件等語。經查：
    肇事地點為太原路郊區往市區○○○道上，此觀警方所繪製之交通事故現場簡圖
    一份可明，警方至現場時，現場已遭移動，腳踏車停放於人行道上（較慢車道略
    高），腳踏車後輪卡住，輪胎變形，後座椅墊及檔泥板均稍歪，並未損壞，據被
    害人丙○○陳述案發時係遭被告自後方追撞等情，業據承辦警員甲○○及被害人
    之子陳仟翰到院具結證明屬實，被告雖辯稱：被害人橫越馬路而來，然為被害人
    丙○○堅詞否認，堅決指稱伊確實遭被告自後方追撞，且被告迭自警訊、檢察官
    偵訊迄至本院審理期間均供稱：案發時因路燈沒有亮，伊又戴安全帽，視線不佳
    才會發生車禍等節，有各該訊問筆錄在卷可按，被告既因視線不佳煞車不及才撞
    到被害人，又如何能清楚看見被害人是否橫越馬路抑或行走於人行穿越道而左轉
    進入太原路與之同向? 此外，肇事當時並無其他目擊證人足以證明被害人丙○○
    是否橫越馬路，被告亦無法提出相關資料證明其所述為真實，是其所為辯解尚難
    採信。退步言之，縱令被害人丙○○有橫越馬路違規事實於先，然丙○○既於橫
    越太原路後，已轉與被告同向，且行走於慢車道上，衡情任何駕駛者向前行走，
    勢必無法控制其車後方人車動態，只有在後方之駕駛人方得以控制且避免意外之
    發生，此觀被害人所屬腳踏車乃後輪嚴重受損即可明其遭受撞及處，亦可徵本件
    車禍之發生乃緣於被告自後方撞擊，被害人縱有事先違規行為，亦與本件車禍肇
    事無相當因果關係，是被告此部分辯解亦無可採。而依道路交通安全規則第九十
    四條第三項：「汽車行駛時，駕駛人應注意車前狀況，並隨時採取必要之安全措
    施」規定，被告騎車途經該處，明知視線不佳更應提高警覺，竟未注意，疏而撞
    及被害人丙○○所牽之腳踏車，並因致丙○○受傷，其有過失甚明。且依當時肇
    事現場路面無缺陷，無障礙物，視距良好，並無不能注意之情事，被告竟疏未注
    意。果被告騎乘機車行經該處，得以提高警覺，見及被害人行走於前，即刻採取
    緊急煞避之防護措施，則本件車禍當不致發生，被害人亦不會受有如卷附診斷書
    所載之傷勢，益徵被告前揭行為與被害人受傷間具有相當因果關係，被告犯行洵
    堪認定。
二、核被告所為，係犯刑法第二百八十四條第一項前段之過失傷害罪。被告於肇事後
    ，於有偵查犯罪職權之機關尚不知何人為肇事者前，即留於現場，並主動聯絡被
    害人之子陳仟翰前來，陪同前往醫院救護，警員循線至醫院探視時，被告坦承其
    為肇事之人，且接受法院裁判，業據被告供述明確，且據證人甲○○及陳仟翰證
    述綦詳，已符合自首要件，應依刑法第六十二條前段規定減輕其刑。原審對被告
    論罪科刑，固非無見，惟原判決並未審酌被告自首之事實，而量處被告有期徒刑
    三月，尚嫌過重，而有未洽。被告上訴意旨徒以被害人就本件事故之發生應與有
    過失云云，而指摘原判決不當，如前所述，並無足取；另上訴人臺灣臺中地方法
    院檢察署檢察官認被告尚未為民事賠償，原審量刑過輕云云，由於賠償乃民事問
    題，被害人尚可循其他途徑請求救濟，非可因此而認原審量刑過輕，且被告於事
    後亦與被害人丙○○以新台幣（下同）十二萬元達成和解，有台中市北屯區調解
    委員會調解筆錄一紙在卷可稽，被害人亦當庭表示願意原諒被告前揭過失犯行，
    是其上訴亦無理由，但原判決既有上開可議，仍應由本院將原判決予以撤銷改判
    。爰審酌被告過失輕重，被害人受傷程度，於醫院救護時已給付二萬元，表現誠
    意，乃因事後和解金額無法合致而告破裂，惟於本院審理期間亦達成和解，並取
    得被害人原諒，態度尚稱良善等一切情狀，量處如主文所示之刑，並諭知易科罰
    金之折算標準。
據上論斷，應依刑事訴訟法第四百五十五條之一第三項、第三百六十九條第一項前段
、第三百六十四條、第二百九十九條第一項前段，刑法第二百八十四條第一項前段、
第六十二條前段、第四十一條，罰金罰鍰提高標準條例第一條前段、第二條，判決如
主文。
本案經檢察官林蓉蓉到庭執行職務。
中    華    民    國    八十九      年      六      月      二十八      日
                                台灣台中地方法院刑事第三庭
                                    審判長法  官  陳賢慧
                                          法  官  江奇峰
                                          法  官  賴妙雲
右正本證明與原本無異。
本件不得上訴。
                                        書記官
中    華    民    國    八十九    年      六        月      二十九      日


司法院資訊處製作；財團法人民間司法改革基金會備份。
